【裁判字號】    97,抗,2039
【裁判日期】    971216
【裁判案由】    債務人異議之訴
【裁判全文】
臺灣高等法院民事裁定                  97年度抗字第2039號
    抗  告  人  甲○○
                            號.
    訴訟代理人  陳國雄律師
上列抗告人因與祭祀公業游光彩間債務人異議之訴事件，對於中
華民國97年10月31日臺灣板橋地方法院97年度訴字第2370號裁定
提起抗告，本院裁定如下：
    主  文
原裁定關於核定訴訟標的價額之部分廢棄。
本件訴訟標的價額核定為新台幣貳仟零陸拾萬陸仟肆佰伍拾元
。
抗告訴訟費用由祭祀公業游光彩負擔。
    理  由
一、本件抗告意旨略以：相對人祭祀公業游光彩以原法院91年度
    重訴字第494號、本院93年度重上字第537號判決、最高法院
    96年台上字第981號民事裁定為執行名義，向原法院民事執
    行處聲請對伊為拆屋還地及給付相當於租金之不當得利之強
    制執行（原法院97年度執第80221號執行事件），然抗告人
    係本於時效取得地上權而合法占有土地建築房屋，於上開執
    行名義成立後，已向地政機關申請時效取得地上權之登記，
    爰依強制執行法第14條第1項規定，提起
    本件債務人異議訴。抗告人所提起本件債務人異議之訴，僅
    在排除前開執行名義中有關平房及豬舍部分之執行力，而非
    全部土地，故核定訴訟標的價額，應以此為限，原法院以抗
    告人占用之全部土地面積計算，即非適當等語。
二、按訴訟標的之價額，由法院核定。核定訴訟標的之價額，以
    起訴時之交易價額為準；無交易價額者，以原告就訴訟標的
    所有之利益為準，以一訴主張數項標的者，其價額合併計算
    之，民事訴訟法第77條之1、第77條之2分別定有明文。本件
    相對人前以抗告人等共同無權占有其所有土地建築房屋，請
    求抗告人等拆屋還地及給付相當於租金之不當得利，經原法
    院91年度重訴字第494號判決：「被告甲○○、游重福、游
    貽松、游勝利、林娥、王珣、王默金、王維應共同將坐落臺
    北縣中和巿南勢角段外南勢角小段二０九─三、二０九─五
    地號土地上如附圖所示Ａ部分，面積共計197平方公尺之磚
    造房屋拆除，將上開土地返還與原告（即相對人）。並自民
    國八十六年七月一日起至交還上開土地之日止，按年連帶給
    付原告新臺幣壹拾萬玖仟玖佰貳拾元。」（一項）「被告
    甲○○、游重福應共同將坐落臺北縣中和巿南勢角段外南勢
    角小段二０九─三、二０九─五地號土地上如附圖所示Ｃ、
    Ｄ部分，面積各為十平方公尺之停車棚；及如附圖所示Ｅ、
    Ｆ部分，面積各為二十三平方公尺、八十平方公尺之豬舍拆
    除，將上開土地交還與原告。並自民國八十六年七月一日起
    至交還上開土地之日止，按年連帶給付原告新臺幣萬玖仟
    佰零柒元。」（二項）（餘略）抗告人等不服，提起上訴
    ，同法院93年10月8日裁定：「原判決關於主文第二項所示
    部分之上訴駁回。」本院93年度重上字第537號判決：「原
    判決關於命上訴人甲○○、游重福於逾自民國八十六年七月
    二十日；命上訴人游貽松、游勝利於逾自民國八十七年八月
    二十三日；命上訴人王珣、王維、王默君、及邱顯耀、林瑩
    玲、林文勇、邱文玲、邱文彬之被繼承人林娥於逾自民國八
    十七年九月四日起算連帶給付不當得利及其假執行之宣告，
    暨該訴訟費用部分均廢棄。」（一項）「前開廢棄部分，被
    上訴人在第一審訴及假執行之聲請均駁回。」（二項）「其
    餘上訴駁回。」（三項）。游貽松對本院前開判決上訴，亦
    經最高法院96年台上字第981號民事裁定駁回上訴，有上開
    裁判附卷可稽。是抗告人敗訴確定部分為：(一)應共同將坐落
    臺北縣中和巿南勢角段外南勢角小段二０九─三、二０九─
    五地號土地上如附圖所示Ａ部分，面積共計197平方公尺之
    磚造房屋拆除，將上開土地返還與相對人，並自民國八十六
    年七月二十日起至交還上開土地之日止，按年連帶給付相對
    人新臺幣壹拾萬玖仟玖佰貳拾元。(二)應共同將坐落臺北縣
    中和巿南勢角段外南勢角小段二０九─三、二０九─五地號
    土地上如附圖所示Ｃ、Ｄ部分，面積各為十平方公尺之停車
    棚；及如附圖所示Ｅ、Ｆ部分，面積各為二十三平方公尺、
    八十平方公尺之豬舍拆除，將上開土地交還與相對人，並自
    民國八十六年七月二十日起至交還上開土地之日止，按年連
    帶給付原告新臺幣萬玖仟佰零柒元。又抗告人提起本件
    債務人異議之訴，其訴之聲明為：「臺灣板橋地方法院91年
    度重訴字第494號民事判決、臺灣高等法院93年度重上字第
    537 號判決、最高法院96年台上字第981號民事裁定應予廢
    棄。」（一項）「前項廢棄部分，請駁回債權人（即相對人
    ）在第一審之訴。」（二項）「臺灣板橋地方法院97年度執
    木字第80221號拆屋還地強制執行事件之執行程序應予停止
    。」（三項）有起訴狀可按。是依抗告人訴之聲明，其請求
    排除者為原確定判決關於抗告人部分之全部執行力，則核定
    抗告人提起之債務人異議之訴訴訟標的價額，自應以其排除
    原確定判決關於抗告人部分之全部執行力，可獲得之全部利
    益為準。抗告人主張應僅就其申請地政機關為地上權登記之
    部分即其平房及豬舍占用上開土地部分計算訴訟標的價額云
    云，尚非可採。查抗告人共同占用前開第209之3、209之5地
    號土地之面積合計為320平方公尺（即Ａ部分197平方公尺、
    Ｃ、Ｄ部分各10平方公尺、Ｅ部分23平方公尺、Ｆ部分80平
    方公尺，合計320平方公尺），上開土地97年10月當期公告
    公告現值為每平方公尺新臺幣（下同）57,400元，有台北縣
    地政資料查詢則抗告人排除原確定判決就返還土地部分可獲
    得之利益為1836萬8000元（57400×320＝00000000）。至於
    原確定判決命抗告人應連帶給付之不當得利為每年14萬9230
    元（即Ａ部分10萬9923元、Ｃ、Ｄ、Ｅ、Ｆ部分共3萬9307
    元，合計14萬9230元），依民事訴訟法第77條之4之規定，
    應以一年租金或以一年所獲可視同租金利益之15倍為準，故
    就此部分，抗告人起訴可獲得之利益為223萬8450元（
    149230×15＝0000000），本件強制執行事件執行標的價額
    應為206 0萬6450元（1836萬8000元+223萬8450＝2060萬
    6450元）。按訴訟標的價額之核定，事涉公益，乃法院應依
    職權為之之事項，不受當事人主張或聲明之拘束，本件原法
    院漏未將抗告人聲明排除原確定判決命抗告人應按年連帶給
    付相對人3 萬9307元（即共同無權占有Ｃ、Ｄ、Ｅ、Ｆ部分
    相當於租金之不當得利）計入訴訟標的之價額，自有未洽。
    抗告意旨指摘原裁定核定之訴訟標的價額過高，固無可取，
    然原裁定既有前開不當，則抗告人求予廢棄，仍為有理由，
    應由本院將原裁定廢棄，核定如主文第2項所示。
三、據上論結，本件抗告為有理由。爰裁定如主文。
中    華    民    國    97    年    12    月    16    日
                    民事第七庭
                        審判長法  官   鄭三源
                              法  官   邱  琦
                              法  官   呂太郎
正本係照原本作成。
本裁定除以適用法規顯有錯誤為理由，並經本院許可外，不得再
抗告。如提起再抗告，應於收受後10日內委任律師為訴訟代理人
向本院提出再抗告狀。並繳納再抗告費新台幣一千元。
中    華    民    國    97    年    12    月    17    日
                              書記官   黃千鶴


司法院資訊處製作；財團法人民間司法改革基金會備份。
